臺灣屏東地方法院民事判決　　　　　　　　　　　　　九十三年度訴字第四五六號
　　原　　　告　乙○○
　　被　　　告　甲○○
右當事人間，請求侵權行為損害賠償事件，本院於民國九十四年三月二日言詞辯論終
結，判決如下：
    主      文
被告應給付原告新台幣參萬元，及自民國九十二年四月十九日起至清償日止，按年息
百分之五計算之利息。
被告應在民眾日報、臺灣時報之南部地方版，刊登版面大小為五Ｘ七公分，內容如附
表所示之道歉啟事壹日。
原告其餘之訴駁回。
第一項訴訟費用由被告負擔十分之一，餘由原告負擔。
第二項訴訟費用由被告負擔。
本判決第一項得假執行。
原告其餘假執行之聲請駁回。
    事實及理由
一、按訴狀送達後，原告不得將訴變更或追加他訴，但擴張或減縮應受判決事項之聲
    明者，不在此限，民事訴訟法第二百五十五條第一項第三款定有明文。本件原告
    於起訴狀訴之聲明第二項中，係請求被告應連續二日在臺灣時報、民眾日報南部
    地方版刊登刑事判決全文，嗣起訴狀繕本送達被告後，原告於本院準備程序期日
    將刊登上開道歉啟事減縮為一日（本院卷第四二頁），屬減縮應受判決事項之聲
    明，參諸前揭規定，應予准許，合先敘明。
二、原告主張：原告與被告同為屏東縣新埤鄉第十七屆鄉民代表候選人，於民國九十
    一年六月八日投票日前之同年五月中旬，被告意圖使原告不當選，竟在其競選宣
    傳單上以文字指稱原告毆打老婆等不實事項，散發四百十九張「請問咱萬隆鄉親
    」之宣傳單予屏東縣新埤鄉萬隆村內之不特定選民，足生損害於公眾對原告品德
    判斷之正確性及原告之名譽，經原告報警處理，由台灣屏東地方法院檢察署檢察
    官以九十一年度選偵字第一四四號提起公訴，並經本院以九十二年度訴字第一二
    ０號判決被告有期徒刑三月在案。被告上開犯行對原告名譽損害甚大，爰依民法
    第一百八十四條第一項、第一百九十五條第一項之規定，請求被告賠償原告精神
    損失，並為回復名譽之適當處分，於本院聲明：(一)被告應給付原告新台幣（下同
    ）五十萬元，及自起訴狀繕本送達翌日起至清償日止，按年息百分之五計算之利
    息。(二)被告應在民眾日報、臺灣時報之南部地方版，刊登版面大小為五Ｘ七公分
    ，內容為上開刑事判決全文之道歉啟事一日。(三)第一項聲明，原告願供擔保，請
    求准予假執行。
三、被告則以：我所散發的競選宣傳單上指述原告毆打老婆等內容都是事實，選民有
    知的權利，並無損害原告名譽等語資為抗辯。於本院聲明：原告之訴及假執行之
    聲請均駁回。
四、原告主張其與被告同為屏東縣新埤鄉第十七屆鄉民代表候選人，被告意圖使原告
    不當選，在其競選宣傳單上以文字指稱原告毆打老婆等不實事項，於九十一年六
    月八日投票日前之五月間，散發四百十九張「請問咱萬隆鄉親」之競選宣傳單予
    屏東縣新埤鄉萬隆村內之不特定選民，足以生損害於原告名譽，且被告上開違反
    公職人員選舉罷免法第九十二條規定之行為，已由本院以九十二年度訴字第一二
    ０號判決有期徒刑三月在案等情，業據本院依職權調閱該刑事卷宗核屬相符，堪
    信屬實。被告則以上開情詞置辯，是本院於九十四年一月三日準備程序中，為兩
    造協議簡化爭點：(一)原告有無如被告所散布之毆打老婆情事？被告散布原告毆打
    老婆一事是否侵害原告名譽？(二)如有侵害原告名譽，賠償金額多少為當？回復名
    譽之方式以何為當？
五、原告名譽有無遭受侵害：
    按民法上名譽權之侵害非即與刑法之誹謗罪相同，名譽有無受損害，應以社會上
    對個人評價是否貶損作為判斷之依據，苟其行為足以使他人在社會上之評價受到
    貶損，不論其為故意或過失，均可構成侵權行為，其行為不以廣佈於社會為必要
    ，僅使第三人知悉其事，亦足當之，最高法院九十年度台上字第六四六號判例足
    資參照。經查：
  (一)被告於九十一年五月間散布刊載：「我們真的、真的這麼需要一個會打老婆的人
    ，來做我們萬隆的民意代表嗎？老婆除父母之外，就是自己身邊最親近的人了，
    無功勞也有苦勞，有必要拳腳相向嗎？夫妻平常難免有摩擦，但絕無動手打人的
    特權。請鄉親乎我一個機會，換人做看嘜！這並非針對照欽仔特意攻擊和抹黑，
    只是把真相讓鄉親了解而已，因大家都有知的權益，以上若有不實，歡迎依法提
    出告訴」等語之競選宣傳單四百十九張予屏東縣新埤鄉萬隆村內不特定選民一節
    ，已為兩造所不爭執，堪信為真實，足見被告確有故意散布上開文宣之事實。被
    告雖辯稱：上開文宣內容係為真實等語，惟查，原告並無前揭毆打老婆情事，業
    據證人即原告之妻汪碧珠於本院刑庭審理時證述明確（本院刑卷第六０至六三頁
    ），核與證人黃月緞於本院刑庭審理中證述：「我沒有看過原告夫妻打架，原告
    之妻也沒有向我抱怨被原告打過」情節相符（本院刑卷第二三０至二三一頁），
    顯見被告上開所辯，乃屬無據，不足採信。又被告雖於本院提出其與證人黃月緞
    對話之錄音譯文一份為證，然觀其譯文內容與證人黃月緞上開證述有悖，被告復
    未舉證何以錄音譯文較證人當庭所證可採，故其所提上開譯文，亦無足取，尚難
    認其所散布指摘原告之文宣內容為真實。
  (二)被告在選舉活動期間，以競選宣傳單刊載原告毆打老婆等不實內容，在屏東縣新
    埤鄉萬隆村散發，足以使萬隆村內不特定選民聽聞後，對原告之品格、道德產生
    懷疑，致貶損其在社會上之評價，並使原告名譽受損，揆諸前揭判例說明，被告
    行為已侵害原告之名譽權，是原告依侵權行為法律關係主張被告應負損害賠償責
    任，洵屬有據。
六、損害賠償及回復名譽以何為當：
  (一)按因故意或過失，不法侵害他人之權利者，負損害賠償責任；又不法侵害他人之
    身體，健康、名譽、自由、信用、隱私、貞操，或不法侵害其他人格法益而情節
    重大者，被害人雖非財產上之損害，亦得請求賠償相當之金額，其名譽被侵害者
    ，並得請求回復名譽之適當處分，民法第一百八十四條第一項前段、第一百九十
    五條第一項分別定有明文。又慰撫金之賠償，應以人格權遭遇侵害，使精神受有
    痛苦為必要，且所謂相當金額，應以實際加害情形與其名譽影響是否重大，及被
    害者之身分地位與加害人經濟狀況等關係定之，最高法院五十一年台上字第二二
    三號、四十七年台上字第一二二一號亦著有判例可資參照。本件被告於競選宣傳
    單中指述原告毆打老婆並向不特定選民散布前開不實事項，因而損及原告名譽，
    業如上述，原告精神上受有痛苦可堪認定。查被告學歷為新埤國中，現於國立空
    中大學選修學分，職業為房屋仲介，名下有田賦一筆、土地二筆、汽車一輛，九
    十二年薪資所得為九萬八千四百元；原告學歷為東大中學高中部畢業，曾任屏東
    縣新埤鄉民代表會第十五、十六屆副主席，現任第十七屆副主席，名下有房屋二
    筆、田賦六筆、土地二筆、汽車二輛，九十二年薪資所得為八十八萬八千四百三
    十二元等情，業據兩造陳明在卷（本院卷第二七、四二頁），並有屏東縣新埤鄉
    民代表會證明書（附民卷第三頁）、財政部台灣省國稅局財產歸屬資料清單、稅
    務電子閘門財產所得調件明細表等資料附卷可稽（本院卷第二三、三三至三八頁
    ），審酌被告係持四百十九張宣傳單，向不特定之屏東縣新埤鄉萬隆村選民散布
    原告毆打老婆情事，情節尚非輕微，對已擔任二屆鄉民代表之原告侵害非輕，並
    斟酌兩造上開經濟狀況、社會地位及本件損害程度等一切情狀，認原告請求應以
    三萬元為適當，逾此部分之請求，即屬無據，應予駁回。
  (二)按回復名譽之方法及範圍自應斟酌侵害名譽之手段、名譽受損害之程度，為適當
    之處分。查被告係持四百十九張宣傳單，向不特定之屏東縣新埤鄉萬隆村選民散
    布，此損害原告名譽之行為，已為屏東縣新埤鄉萬隆村之不特定村民知悉，從而
    ，原告訴請被告登報道歉，核屬回復名譽之適當方法。本院衡酌被告侵害原告名
    譽權之手段惡劣，對原告名譽造成損害程度非輕，散布宣傳單地點僅在屏東縣新
    埤鄉萬隆村一處等情，認被告應在臺灣時報、民眾日報南部地方版，刊登版面大
    小為五Ｘ七公分，內容如附表所示之道歉啟事一日為宜。又原告雖請求刊登上開
    刑事判決全文，惟該刑事判決尚有不另為無罪之諭知部分，且共計十一頁，字數
    甚多，非原告所請求之版面所能容納，故本院認以刊登如附表所示之該刑事判決
    主文為當，逾此部分，為無理由，應予駁回。
七、綜上所述，被告散布競選宣傳單予屏東縣新埤鄉萬隆村之不特定選民，乃侵害原
    告之名譽權，自應負損害賠償責任。從而，原告依民法第一百八十四條第一項、
    第一百九十五條第一項之侵權行為法律關係，請求被告給付精神損失三萬元及自
    起訴狀繕本送達翌日即九十二年四月十九日起至清償日止，按年息百分之五計算
    之利息，為有理由，應予准許，逾此部分之請求，即屬無據，應予駁回。又原告
    請求被告應在臺灣時報、民眾日報南部地方版，刊登版面大小為五Ｘ七公分之道
    歉啟事一日，其內容在如附表所示之範圍內，為有理由，應予准許，逾此範圍之
    請求，為無理由，應予駁回。
八、本件就金錢給付訴訟部分，係命被告給付如主文第一項所示之金額未逾五十萬元
    ，爰依民事訴訟法第三百八十九條第一項第五款規定，依職權宣告假執行。原告
    其餘假執行之聲請，因訴之駁回而失所依據，不予准許。
九、據上論結，原告之訴為一部有理由，一部無理由，依民事訴訟法第七十九條、第
    三百八十九條第一項第五款，判決如主文。
中　　　華　　　民　　　國　　九十四　　年　　　三　　　月　　 十六 　　日
                                      臺灣屏東地方法院民事第一庭
                                          審判長法官  羅心芳
                                          法      官  林雅莉
                                          法      官  翁世容
正本係照原本作成。
如對本判決上訴，須於判決送達後廿日內向本院提出上訴狀。
                                          法院書記官  溫訓暖
中　　　華　　　民　　　國　　九十四　　年　　　三　　　月　　 十六 　　日
附表：
甲○○意圖使候選人不當選，以文字傳播不實之事，足以生損害於公眾及他人，處有
期徒刑月，如易科罰金，以佰元折算壹日，褫奪公權貳年。扣案之「請問咱萬隆
鄉親」競選宣傳單捌拾壹張均沒收。
